【裁判字號】    95,台上,1300
【裁判日期】    950316
【裁判案由】    違反毒品危害防制條例等罪
【裁判全文】
最高法院刑事判決            九十五年度台上字第一三００號
    上  訴  人  台灣高等法院台中分院檢察署檢察官
    被      告  甲○○
                        號
                        （現另案在台灣台中監獄執行中）
上列上訴人因被告違反毒品危害防制條例等罪案件，不服台灣高
等法院台中分院中華民國九十四年十二月二十二日第二審判決（
九十四年度上訴字第一九九八號，起訴案號：台灣彰化地方法院
檢察署九十四年度偵字第三０四七、三０四八號），提起上訴，
本院判決如下：
    主  文
原判決關於轉讓第一級毒品及轉讓第二級毒品部分撤銷，發回台
灣高等法院台中分院。
    理  由
本件原判決認定，被告甲○○意圖供己施用、及無償轉讓，而持
有第一級毒品海洛因、及第二級毒品甲基安非他命。於民國九十
四年四月十一日下午八時許，在其彰化縣彰化市延和里岸頭巷十
之二號製麵工廠內，將約０．一公克之海洛因摻入香菸內，無償
提供予友人張東芳（另案審理）施用；另於九十三年十二月底某
日、及九十四年一月間某日，在彰化市○○路及彰化縣花壇鄉○
○路邊，連續二次將甲基安非他命各一包（重約０．二至０．三
公克）無償提供予友人卓易宗（另案審理）施用。嗣於九十四年
四月十九日經警持搜索票在被告製麵工廠內搜獲海洛因五包（淨
重合計一六四．三一公克，空包裝重九．０三公克）、甲基安非
他命二十三包（驗餘淨重合計八五一．八七公克）等情。因而撤
銷第一審關於轉讓第一級毒品及轉讓第二級毒品部分之判決，改
判仍論處被告轉讓第一級毒品（累犯）及連續轉讓第二級毒品罪
刑。固非無見。
惟查，(一)、毒品危害防制條例第十八條第一項前段規定：「查獲
之第一、二級毒品及專供製造或施用第一、二級毒品之器具，不
問屬於犯人與否，均沒收銷燬之。」是包裝毒品之物，不屬於該
條、項所規定應予沒收銷燬之物，而係另屬同條例第十九條第一
項供犯罪所用之物，應予沒收之範圍。乃原判決（第八頁第一至
第五列）理由敘述扣案之海洛因五包，合計淨重一六四．三一公
克、空包裝重九．０三公克，均依上述條例第十八條第一項前段
宣告沒收銷燬云云，關於該「空包裝」部分，自有適用法則不當
之違誤。又此「空包裝」究係何物？原判決未明白認定，自欠允
洽。依警詢卷（和警刑字第０九四０００一四二０號卷第二十四
、二十八頁）內相片所示，查獲之海洛因五包、甲基安非他命二
十三包，均係以塑膠袋包裝，倘原判決所謂海洛因之空包裝，即
係指此包裝海洛因之塑膠袋應予沒收，則何以包裝甲基安非他命
部分之塑膠袋未予一併宣告依法沒收，不無判決不適用法則之嫌
。(二)、原判決事實欄認定被告係基於供己施用及無償轉讓之意圖
而持有本件第一、二級毒品，但其理由欄並未敘明其憑以認定被
告「意圖供己施用」之證據及理由，尚嫌理由不備；且原判決（
第五頁第十五至第十七列）理由嗣謂：「被告為供轉讓而持有毒
品海洛因、甲基安非他命之低度行為，為轉讓海洛因、甲基安非
他命之高度行為所吸收，均不另論罪。」云云，亦未言及持有毒
品之低度行為，為被告施用毒品之高度行為所吸收，前後不一致
，尚屬理由矛盾。(三)、毒品危害防制條例第八條第六項及第十一
條第四項分別規定轉讓毒品或持有毒品達一定數量者，加重其刑
至二分之一，其標準由行政院定之。行政院即於九十三年一月七
日公布「轉讓持有毒品加重其刑之數量標準」，其第二條第一款
、第二款規定轉讓、持有第一級毒品淨重五公克以上；第二級毒
品淨重十公克以上，應加重其刑至二分之一。本件被告「轉讓」
第一、二級毒品固未逾此標準，但其「持有」第一、二級毒品之
數量顯逾此標準，應否依前述規定加重其刑，原判決未說明其理
由，自屬理由不備之疏誤。本件上訴人檢察官上訴意旨，指摘原
判決此部分為不當，非無理由，應認有撤銷發回更審之原因。
據上論結，應依刑事訴訟法第三百九十七條、第四百零一條，判
決如主文。
中    華    民    國  九十五  年    三    月   十六   日
                      最高法院刑事第四庭
                          審判長法官  吳  雄  銘
                                法官  池  啟  明
                                法官  劉  介  民
                                法官  郭  毓  洲
                                法官  林  秀  夫
      本件正本證明與原本無異
                                      書  記  官
中    華    民    國  九十五  年    三    月   二十   日
                                                      Y


司法院資訊處製作；財團法人民間司法改革基金會備份。
